臺灣臺南地方法院臺南簡易庭民事判決
111年度南小字第566號
原      告  金禾千  
被      告  吳信模  
上列當事人間請求侵權行為損害賠償事件，本院於民國111年6月
2日言詞辯論終結，判決如下：
    主  文
原告之訴駁回。
訴訟費用新臺幣1000元由原告負擔。
    事實及理由
一、被告未於言詞辯論期日到場，核無民事訴訟法第386條各款
    所列情形，依原告之聲請，由其一造辯論而為判決。
二、原告主張：被告分別於民國109年4月22日下午11時29分、10
    9年4月23日下午4時46分在其臉書上發文如附表編號1、2所
    示言論（下稱系爭言論），致妨害原告之名譽，使原告受有
    精神上痛苦。依民法第184條第1項前段、第195條規定，請
    求被告賠償精神慰撫金新台幣（下同）10萬元，及自起訴狀
    繕本送達翌日起至清償日止，按週年利率百分之5計算之利
    息。
三、被告則以：原告先前曾多次以盜圖、謊言等方法使他人誤信
    其為飛官、電影拍攝之空拍飛手，被告已盡其查證義務而有
    相當理由確信其所言為真實，原告對被告提起之大量民事訴
    訟及刑事告訴，刑事部分亦經檢察官為不起訴處分。原告為
    考量其工作性質須經常面向大眾招攬學員、粉絲，本應接受
    較嚴格之檢驗與監督，其名譽之保障強度亦較一般人為低，
    不應以提告行為不利於被告之言論自由權利。並聲明：原告
    之訴駁回。
四、得心證之理由：
　㈠按大法官釋字第509號解釋闡釋人民言論自由之基本權利應受
    最大限度之維護，但為兼顧對個人名譽及公共利益之保護，
    法律得對言論自由依其傳播方式為合理之限制。刑法第310
    條第1項及第2項之誹謗罪係保護個人法益而設，同條第3項
    前段規定係對言論內容與事實相符者予以保障。行為人雖不
    能證明言論內容為真實，但依其所提證據資料，認為行為人
    有相當理由確信其為真實者，即不能以誹謗罪之刑責相繩。
    旨在衡平憲法所保障之言論自由與名譽等基本人權而為規範
    性之解釋，屬因基本權衝突所為具有憲法意涵之法律原則，
    為維護法律秩序之整體性，就違法性價值判斷上趨於一致，
    在民事責任之認定上，亦應考量以上開解釋所揭櫫之概念及
    刑法第310條第3項、第311條之除外規定，作為侵害名譽權
    行為阻卻不法事由之判斷準據。又言論可分為「事實陳述」
    及「意見表達」，前者有真實與否之問題，具可證明性，行
    為人倘就事實陳述之言論，經合理查證，且依查證所得資料
    ，有相當理由確信其為真實者，縱事後證明所言與事實不符
    ，亦不能令負侵權行為之損害賠償責任；倘依行為人所舉客
    觀事證，足認行為人於發表該言論當時，有相當理由確信其
    為真實者，亦同；而意見表達之言論，乃行為人表示自己之
    見解或立場，屬主觀價值判斷之範疇，無真實與否可言，行
    為人對於可受公評之事，如未使用偏激不堪之言詞而為意見
    表達，可認係善意發表適當評論者，不具違法性，非屬侵害
    他人之名譽權，亦不負侵權行為之損害賠償責任。惟事實陳
    述與意見表達之評論在概念上有時難期涇渭分明，若意見表
    達之評論係以某項事實為基礎，或發言過程中夾論夾敘，將
    事實敘述與意見表達之評論混為一談，在評價言論自由與保
    障個人名譽權之考量上，仍應考慮事實之真偽；倘行為人於
    發表該言論當時，有相當理由確信該言論中關於事實陳述部
    分為真實，而意見表達之評論部分又係對於可受公評之事，
    以未使用偏激不堪之言論而為意見表達，可認係善意發表適
    當評論者，行為人自亦不負侵權行為之損害賠償責任。　　
　㈡本件原告主張被告於如附表編號1、2所示時間，為如附表編
    號1、2所示行為之事實，業據其提出與所述相符之截圖影本
    2份為證，又被告未於言詞辯論期日到場，然依其提出書狀
    之陳述，並未否認其有為如附表所示陳述，則原告主張之前
    揭事實，固堪信為真正。惟揆之前揭說明，被告以附表編號
    1、2所示行為發表之言論，是否應負侵權行為之損害賠償責
    任，首應審究者，厥為被告以如附表編號1、2所示行為發表
    之言論，究係事實陳述，或係意見表達，或係以事實敘述為
    基礎之意見，或係夾論夾敘，將事實敘述與意見表達之評論
    混為一談？其次，再依前開判斷標準，認定被告應否負侵權
    行為之損害賠償責任。
　㈢細繹被告以如附表所示行為發表之言論，乃夾論夾敘，將事
    實敘述與意見表達之評論混為一談，其中指稱原告教唆黎子
    豪出面圍事，洩漏謝輝拍攝之電影片段、自稱是戰鬥機飛官
    、好萊塢大飛手等部分，應屬事實陳述；其餘部分之言論，
    則為意見表達之評論。
  ㈣經本院核閱台灣台南地方檢察署（下稱台南地檢署）109年度
    偵字第766號（被告為吳信模）被訴妨害名譽罪、110年度偵
    字第4181號（被告為吳信模、鄭宗興）被訴妨害名譽之刑事
    不起訴處分書資料可知，原告前於108年4月23日對於被告提
    出妨害名譽告訴時，於刑事告訴稱「…告訴人於105年自空軍
    少校退伍，退伍後目前擔任空拍師，於中港臺拍攝影片，曾
    參與拍攝多部廣告及電影，並於107年4月考取無人機空拍機
    講師證照，同時獲邀於UTC無人機應用技術培訓中心中正分
    校擔任校長及講師，教授無人機飛行技術等課程，告訴人之
    經歷並無被告指稱為假飛官之情事，…」等語。再由大陸地
    區黑龍江省哈爾濱國信公證處公證之由訴外人李梅青於公證
    人面前簽名、名為「證言」之文書記載：「金禾千于2017年
    7月底跟隨電影航拍師鐵漢進入電影《真．三國無雙》劇組，當
    時他只是去觀摩。他以"台灣空軍Ｆ16戰鬥機飛行員，退役一
    年"介紹自己。同時自稱是"台灣對美導彈採購簽署官員"，
    因為功高蓋主，被上司排擠打壓，忍辱負重到退役軍齡憤然
    退役，對我展開熱烈的追求。…他在跟我交往期間，偷竊我Ｑ
    Ｑ相冊裡在好萊塢電影《環太平洋2》劇組的生活環境照片，挑
    出沒有我在內的照片在臉書公開炫耀。我發現後質問他，他
    馬上說是為了宣傳自己的經歷，為自己增加在航拍界的聲望
    。我當時質問他為什麼不經過我同意？他馬上就答應刪除臉
    書。後來我才知道，他在台灣還一直宣傳自己是"好萊塢電
    影航拍大師"。我要求刪除臉書是為了電影保密條約。而我
    一直被蒙在鼓裡，選擇原諒了他，把他的簡歷投給大陸我認
    識的製片人製片經理，為他謀取電影航拍的機會。」等內容
    。又從原告與謝輝之對話紀錄記載「（原告）我看到合同了
    ，我，我感覺很抱歉，而且我也不知道。之前有簽啊，你有
    跟片商簽保密協議，我如果知道的話，我是絕對打死不會。
    這樣子公開那一段的。我很抱歉。（謝輝）你覺得製片公司
    會看這個嗎？現在事實就是視頻是你外洩，問題在於你。你
    不把視頻外洩怎麼會有今天這些事，你歲數比我大見識按說
    應該比我多吧，你畢竟是軍人退役，這些保密協議應該懂吧
    ！這件事你讓我很為難，我辛辛苦苦積鑽的名譽全部毀你這
    了。（原告）影片並無外流，皆是吳先生誇大說詞，這是3
    個月前發生的事，直至今日亦無任何網路討論。我只有傳給
    他，並無公開，臉書亦設定好友閱讀權限。…（謝輝）是吳
    洋舉報的嗎？（原告）對，消息全由他一人發出，我也只給
    過他。（謝輝）你把他電話微信給我，這件事只有他能解決
    。（原告）當時的情況是我倆關係非常好。（謝輝）要不然
    這件事情鬧大我會很麻煩。（原告）請告知電影公司，吳先
    生應與本人現正由刑事告訴糾紛，因此利用本人與他于關係
    良好時之私下對談誇大解釋為散布電影，實為不實指控，我
    已進入司法程序，諒電影公司勿因一人之言論而左右視聽。
    以下兩分文件切勿（千千萬萬）外傳，這會影響我官司的進
    行，但可對電影公司為佐證之用」等語。復酌以原告前以被
    告在臉書中，散布原告為假飛官及其他損害原告名譽之文字
    、圖片為由，對於被告、訴外人鄭宗興提起妨害名譽之告訴
    ，均經不起訴處分確定在案。可認被告於發表如附表所示言
    論時，就其中關於事實陳述部分，亦即原告提告毀謗、原告
    自稱戰鬥機飛官、好萊塢大飛手被揭穿、他人受原告誣告獲
    不起訴處分、洩漏謝輝拍攝之電影片段等部分，應有相當理
    由確信其為真實。
　㈤至被告以如附表編號1、2所示行為發表言論中，基於意見表
    達之評論部分，雖屬對於原告為負面評價之敘述，然兩造因
    被告以原告對外稱自己曾係飛官，於網路上指摘原告，而生
    閒隙，並因此衍生多件訴訟，此為本院職務上已知之事項，
    是被告所為言論乃延續前揭事實而為評論，有關飛官真假之
    事實，已盡其合理查證義務而有相當理由確信所言為真實，
    此情為兩造交友、工作、社群團體中所生之事項，自可受公
    評。參以被告乃因認為原告未曾擔任我國空軍之飛行官，卻
    對外以飛官自稱，復因被告陳稱其為假飛官而對於被告提出
    告訴，因而揚言繼續揭穿原告欺騙，並以諸多負面陳述評價
    、形容原告，而為意見表達之評論。復酌以在社會上以忘恩
    負義、無恥等用語，分別形容自己認為辜負恩情、人品極差
    之人，尚難謂屬偏激不堪之言論等情，自難認被告業已使用
    偏激不堪之言論而為意見表達。　
　㈥從而，被告於發表如附表編號1、2所示言論時，就如附表編
    號1、2所示言論中關於事實陳述部分，既有相當理由確信前
    述言論中關於事實陳述部分為真實；而如附表編號1、2所示
    言論中關於意見表達之評論部分，又係對於可受公評之事，
    以未使用偏激不堪之言論而為意見表達，應可認係善意發表
    適當評論，揆之前揭說明，被告就如附表編號1、2所示言論
    ，自無須負侵權行為之損害賠償責任。　　
　㈦至原告雖主張其於民事起訴狀中節錄部分（按指如附表編號1
    所示言論中之「真騙子、忘恩負義」，如附表編號2所示言
    論中之「無恥」），與事實無關，被告係公然侮辱等語。惟
    所謂侮辱，乃指未指定具體事實之抽象謾罵；所謂誹謗，則
    為指摘或傳述足以毀損他人名譽之具體事實；如發言過程中
    夾論夾敘，將事實敘述與意見表達之評論混為一談時，自不
    能將屬於意見表達之評論自事實中抽離，逕將意見表達之評
    論中之用語，當作抽象謾罵之侮辱。查，被告所發表如附表
    編號1、2所示言論，均為夾論夾敘，將個人價值判斷提出主
    觀且與該具體事件有語意關聯之描述與評論，即將事實敘述
    與意見表達之評論混為一談，已如前述，揆之前揭說明，自
    不能將屬於意見表達之評論自事實中抽離，逕將屬於意見表
    達之評論中之用語，當作抽象謾罵之侮辱，原告前揭部分之
    主張，自不足採。　　　　　　　
五、綜上所述，原告主張被告以如附表編號1、2所示行為，侵害
    其名譽權，既不足採；則原告據以主張依民法第184條第1項
    、第195條第1項規定，請求被告賠償非財產之損害賠償10萬
    元之本息，為無理由，應予駁回。
六、訴訟費用負擔之依據：民事訴訟法第78條。　　　
中　　華　　民　　國　　111 　年　　6 　　月　　24　　日
                  臺灣臺南地方法院臺南簡易庭
                                  法  官  蔡雅惠
以上正本係照原本作成。
如不服本判決，應於送達後廿日內，向本院提出上訴狀並表明上
訴理由（依民事訴訟法第四百三十六條之二十四第二項之規定，
對於小額程序之第一審判決提起上訴，非以其違背法令為理由，
不得為之），如於本判決宣示後送達前提起上訴者，應於判決送
達後廿日內補提上訴理由書（須附繕本）。如委任律師提起上訴
者，應一併繳納上訴裁判費。
中　　華　　民　　國　　111 　年　　6 　　月　　24　　日
                                  書記官  黃稜鈞
附表：
編號 （出處） 時間 原告主張行為 左列貼文之全文  1 （調字卷91-96頁） 109年4月22日下午11時29分 在不特定人得以共聞共見之社群網站臉書（FaceBook），以其申請之帳號「吳青洋」，發布內容為「假飛官真騙子金禾千真面目。金禾千教唆黎子豪出面圍事，先公然侮辱怒罵眾人混蛋王八蛋，後栽贓嫁禍誣告恐嚇取財。洩漏電影…還能扭曲事實無恥解讀。忘恩負義竊盜電影片段說自己拍的。」等語之貼文 假飛官真騙子金禾千的真面目 真相：金禾千教唆黎子豪出面圍事，先公然侮辱罵眾人混蛋王八蛋，後栽贓嫁禍誣告「恐嚇取財」 真相：金禾千、黎子豪、鄭曉平共謀栽贓陷害新光法雅客店長，並恐嚇店長「店長是不想幹了嗎！」店長於今年5月3日向台南地檢署提告 沒錯！被你這個忘恩負義的人提告！ 因為你洩漏電影害謝輝老師失去工作，你破壞了他在影視圈的信用，你還能扭曲事實無恥解讀 真相：他被告，而且他和同謀提告的項目，遭桃園地檢署指出「金禾千是始作俑者」 真相：他發的這個影片就是在網路嚷嚷，金禾千正在扭曲事實意圖滅火…不是嗎？ 真相：他的同夥發佈我遭到桃園地檢署通緝在逃，結果律師去桃園地檢署詢問，並無通緝！扭曲事實大師是…金禾千 真相：金禾千確實被大陸受騙者實名舉報可疑份子 忘恩負義盜竊電影片段說自己拍的，還能惡人先告狀！金禾千你還是人嗎？ 原來笨死的是金禾千自己啊！  2 （調字卷97-100頁） 109年4月23日下午4時46分 在不特定人得以共聞共見之社群網站臉書（FaceBook），以其申請之帳號「吳青洋」，發布內容為「又在誤導人自己是戰鬥機飛官。金禾千也在大陸欺騙朋友自己是空軍飛官。金禾千開始播放未經授權的電影內容。謝輝已協同導演在大陸向金禾千提告侵權。金禾千在臉書公開未經授權影片招商，侵害原作意圖不當得利。金禾千侵權、扯謊。金禾千在2018年9月初，從謝輝拍攝電影現場竊取影片…，再次謊稱自己是該片拍攝者，當他被吳青洋（現改名吳信模）揭發假飛官事實…。大家相信過你是自稱的戰鬥機飛官…大家必須揭發你的無恥敗行。」等語之貼文 空軍退役與翱翔天際有什麼關係？又在誤導人自己是戰鬥機飛官 金禾千在臉書發文接受招待飛私人飛機 金禾千也在大陸欺騙朋友自己是空軍飛官 金禾千自述是UTC校長，應負起誠實的社會道德責任 導演並不認識你！ 此片段不是金禾千拍攝，公開扯謊欺騙觀眾 金禾千開始播放未授權的電影內容 謝輝已協同導演在大陸向金禾千提告侵權 金禾千你明知道有版權！為什麼故意散佈又逃避責任？ 金禾千在臉書公開未經授權影片招商，侵害原作意圖不當得利 「青洋是神經病……設計陷害我」 金禾千侵權、扯謊，還嫁禍給吳青洋，藉此將吳青洋塑造成陷害他的神經病！ 金禾千利用提告誤導他人自己是受害者 金禾千在2018年9月初，從謝輝拍攝電影現場竊取影片，從9/9起向多人散佈聲稱自己是該電影拍攝者，又在10月中旬的世貿展場公開演說中，再次謊稱自己是該片拍攝者，當他被吳青洋揭發假飛官的事實，即將所有洩密責任嫁禍給吳青洋 金禾千啊！大家相信過你是自稱的戰鬥機飛官，朋友們一向待你不薄，為何忘恩負義過河拆橋？你知道什麼是將心比心嗎？你的行為讓人太失望…大家必須揭發你的無恥敗行！